臺灣臺北地方法院刑事判決　　　　　　　　　　　　　九十一年度易字第八二六號
　　公　訴　人　臺灣臺北地方法院檢察署檢察官
　　被　　　告　甲○○
　　選任辯護人　陳石山
右列被告因過失致死案件，經檢察官提起公訴（九十一年度偵字第一０二九一號），
本院判決如左：
    主  文
甲○○因過失致人於死，處有期徒刑陸月，如易科罰金，以佰元折算壹日。
    事  實
一、甲○○於民國九十一年一月二日上午十時三十分許，在台北市○○區○○街五三
    巷十六號七樓樓頂，使用竹竿架在牆上分別晾晒床單、被套及被褥，為恐遭風吹
    落，乃以二塊石磚壓住被褥，原應注意樓頂環境及當時天候狀況，採取必要之安
    全措施，避免因外力致石磚飛落於外或掉落樓下，而依當時情形又無不能注意之
    情事，竟疏於注意及此，致其中一塊石磚於當日上午十一時三十分許掉落樓下，
    適有湯李素蓮於一樓路面由西往東方向行經台北市○○路三二八巷十六號前，遭
    該掉落之石磚擊傷頭部，致湯李素蓮受有顱骨骨折併腦出血之傷害，經送往財團
    法人長庚紀念醫院急救，延至當日下午三時四十分在該醫院因傷重不治死亡。
二、案經台灣台北地方法院檢察署檢察官自動檢舉偵查起訴。
    理  由
一、訊據被告甲○○固不否認有於上開時地晾晒被褥及床單、被套等物品，並以石磚
    壓住等事實，然矢口否認有何過失致死之犯行，辯稱：其僅以一塊石磚放在地上
    壓住棉被，並未使用兩塊石磚，且在晾晒當時已有注意樓頂狀況，其倘以兩塊石
    磚壓住被褥，該兩塊石磚均應沾有被褥之纖維，然依鑑驗報告所示僅其中一塊編
    號八之石磚沾黏有十二處疑似纖維，另一塊編號七之磚頭則未沾有棉被纖維，實
    則被告係以一塊石磚壓住棉被，並以菱形方式披掛棉被，磚頭係壓在地板之棉被
    對角上，自不可能遭強風吹越牆面而掉落至一樓地面上，事發後該七樓樓頂現場
    之被褥已掛在竹竿上，應係另有他人於頂樓陽台移動被褥，並導致石磚落至一樓
    地面，且鑑驗報告編號八之石磚上除有疑似化學性棉被纖維外，並無任何生物性
    跡證，足證被害人湯李素蓮非遭掉落之磚頭擊傷頭部，而係其他外力所致云云，
    惟查：
（一）被告已自承確於前開時地使用竹竿晾晒被褥及床單、被套等物品，並以石磚壓
      住等情，而證人即當時在一樓案發現場附近之薛照、陳松鶴分別於警訊及偵
      查中證稱於案發當時有聽見石磚撞擊之巨大聲響（見相驗卷宗第九、十頁及第
      三三、三四頁），另證人即被告鄰居蕭文珍於偵查中證稱：「（問：樓上有幾
      個磚頭？）二個。那二個磚頭是我以前做裝潢，磚頭是我和過柏油，用來擋樓
      頂的門。」、「（問：何時放在樓頂？）一年多了。」、「（提示二塊磚頭，
      問：此二塊磚頭是否你放在樓上？）是，上面有柏油。」、「（問：平時有無
      人會去樓上？）沒有，有人要晒棉被會跟我說，昨天沒人跟我說。」等語（見
      相驗卷宗第三八頁），又證人即案發當日負責現場勘查及拍照之台北市政府警
      察局中山分局刑事組鑑識小隊警員乙○○於本院審理中到庭證稱：「（問：到
      達現場情形？）我到達現場時，派出所已經在現場，我就先將現場拍照，當時
      發現遮陽棚有缺口，研判頂樓掉落物品機會很大，就上去頂樓查看，到達頂樓
      時，派出所警員已經在頂樓。」、「（問：頂樓現場狀況？）有看到磚塊、也
      有看見在曬棉被，所以就拍照。」、「我看見棉被是橫在竹竿上，地上有一塊
      磚塊。」、「（問：頂樓磚塊位置？）在地上，與照片拍攝狀況一樣。」等語
      （見本院九十一年七月二十四日訊問筆錄），而以其當時所拍攝樓頂現場照片
      所示，地上僅餘一塊石磚（見相驗卷第二二頁），與證人蕭文珍前所證述其曾
      於該處樓頂放置兩塊石磚相較，業已減少一塊石磚。
（二）於被害人湯李素蓮受傷倒臥之台北市○○路三二八巷十六號前，其被發現倒臥
      當時，在被害人身旁地上另尋獲一塊石磚，且於該處地面上有殘留之血跡及磚
      塊碎屑，同地點上方之一樓遮陽棚邊緣有一約呈方形之毀損缺口，且被告所晾
      晒棉被七樓北面牆之遮陽棚上螺絲及塑化板有疑似磚頭擦痕等情，除經證人薛
      照於警訊中陳述明確外（見相驗卷第九頁反面），並有現場磚塊及一樓、七
      樓遮陽棚之照片附卷可查（見相驗卷第一八、一九、二０、二一、二三、二四
      、二五、二六、二七頁照片），並經台灣台北地方法院檢察署檢察官於偵查中
      會同被告勘驗前開現場狀況屬實，有履勘現場筆錄一份在卷可考（見相驗卷第
      四０頁）。嗣經台北市政府警察局刑事鑑識中心於偵查中將被告於頂樓晾晒棉
      被棉絮標準品、前開於被害人倒臥一樓現場路面所發現石磚、七樓遮陽棚等物
      送往內政部警政署刑事警察局予以採證編號後，以鏡檢法、紅外線光譜分析法
      、掃描式電子顯微鏡／Ｘ－射線能譜分析法分別進行鑑驗結果，自前開一樓路
      面之石磚上採有八處疑似纖維物質與上開棉被棉絮標準品均檢出相似之棉花成
      分，而採自現場七樓遮陽棚上疑似擦痕之附著物則檢出四處與上開路面石磚相
      似之碳、氧、銅、鋁、矽、鉀、鈣、鐵、鎂等成分，有該局九十一年二月十八
      日刑鑑字第０九一０００五四七八號鑑驗通知書檢附採證照片四十六幀在卷可
      稽，而證人即當時在場負責查扣上開磚塊放入證物袋內之建國派出所警員丁○
      ○亦於本院審理中證稱該磚塊扣案前並無再接觸其他人工纖維物品等語（見本
      院九十一年七月二十四日訊問筆錄），足認於現場一樓路面所發現之石磚應曾
      分別與被告晾晒於頂樓之棉被及七樓之遮陽棚有所接觸。而上開鑑驗報告雖就
      編號七之磚頭（即七樓樓頂遺留之石磚）並未採驗出沾有棉被纖維等化學跡證
      ，惟此並不影響該鑑驗報告就編號八之石磚（即現場一樓路面石磚）採驗出與
      被告棉被棉絮標準品成分相似之鑑定結果。
（三）前開證人乙○○於本院審理中到庭另證稱：「（問：當日頂樓風勢如何？）風
      蠻大。」、「（問：床單是否已掉落地上？）是。」等語（見本院九十一年七
      月二十四日訊問筆錄），另案發當天負責到場戒護蒐證之建國派出所警員丙○
      ○亦於本院審理中到庭證稱：「（問：當天是否有風？）風很大，以當天的風
      勢吹棉被會飛揚。」、「（問：棉被是否有被風吹落？）有，被吹落到頂樓的
      水泥地上。」、「（問：當天有無其他人在曬棉被？）沒有。」、「（問：到
      頂樓之後有無看到被單或被套？）我可以確定棉被並不是掛在竹竿上而是滑落
      在地上，因為擠在一起所以究竟有幾件或有無被套我記不清楚。」等語（見本
      院九十一年八月二十六日訊問筆錄），雖證人丙○○另於同日審理中證稱：「
      竹竿也有一頭在地上，竹竿的另一頭在牆上。」等語，與證人乙○○於前次到
      庭所述「我看見棉被是橫在竹竿上。」乙節及卷附現場照片情形略有不符，惟
      因案發當日迄該二名證人到庭結證之日已逾半年，上開證人係就其各自記憶所
      及而為陳述，難免因時日較久而就細節部分所陳稍有出入，然該二名證人就其
      所見確有某部分晾晒物品已吹落地面之證述則無二致，仍不影響其證詞之真實
      性。是被告於當日在頂樓所晾晒之床單、被套及被褥等物於案發當時確已有部
      分吹落之情形，且以前開現場照片觀之，當時於頂樓地上所發現之石磚亦未壓
      在前開棉被等物品上，被告雖辯稱其係以菱形方式披掛棉被，並僅以一塊磚頭
      壓在地板之棉被對角上，惟以證人所述當日風勢甚大且風吹棉被會飛揚之情形
      以觀，被告既使用磚塊壓住棉被，顯係其因當日風大而預先慮及避免所晒棉被
      等物遭風吹落所為之措施，衡諸情理，被告當至少會使用兩塊以上之石磚分別
      壓住棉被之兩側或對角以求穩固，而非如其所稱僅以一塊石磚壓住地面之棉被
      一角並將另一側披掛於牆面上，否則該披於牆上部分之棉被倘遭強風吹起，即
      不無捲落地面甚至掀起地面上所壓石磚之可能，自無從達成被告欲避免棉被遭
      風吹襲飄落之目的。參以證人蕭文珍所證述其原來曾放置兩塊石磚於頂樓，及
      證人薛照、陳松鶴二人證述曾聽到石磚撞擊之巨大聲響等情，與上揭現場一
      樓遮陽棚破損及路面發現之石磚、被告所晒棉被棉絮標準品、七樓遮陽棚擦痕
      之鑑定結果對照以觀，堪信於一樓地面所發現之石磚應係被告原來在頂樓用於
      壓住晾晒棉被之用，嗣後因其使用放置不穩而自頂樓掉落，先後擦過七樓遮陽
      棚並砸破一樓遮陽棚後，始擊中行經一樓路面之被害人湯李素蓮頭部。
（四）被害人湯李素蓮確因被墜落之石磚擊中導致頭部外傷，引起顱骨骨折併腦出血
      而死亡等事實，業經臺灣臺北地方法院檢察署檢察官督同法醫師相驗屬實，並
      制有勘驗筆錄、相驗屍體證明書、驗斷書各乙份且有前揭現場及被害人照片附
      卷足憑。被告於頂樓使用石磚壓住晾晒之棉被等物，本應注意樓頂環境及當時
      天候狀況，採取必要之安全措施，避免因外力致石磚有飛落於外或掉落樓下之
      情況發生，而依當時情形又無不能注意之情事，竟疏於注意及此，致其中一塊
      石磚掉落樓下，並擊中行經該處一樓路面之被害人湯李素蓮頭部致其傷重死亡
      ，被告顯有過失，且其過失行為與被害人死亡結果間有相當因果關係。被告前
      開所辯，均屬事後卸責之詞，不足採信，本案事證明確，被告犯行洵堪認定，
      應予依法論科。
二、核被告所為，係犯刑法第二百七十六條第一項之過失致死罪。查被告未曾受有期
    徒刑以上刑之宣告，此有台灣高等法院被告全國前案紀錄表、台灣高等法院檢察
    署刑案紀錄簡覆表各一份在卷可稽，爰審酌其與被害人湯李素蓮間並無仇隙，詎
    因上開疏失而致被害人死亡，原屬無心之過，尚可亡羊補牢，惟迄今仍未與被害
    人之家屬達成民事和解，且於犯罪後猶飾詞卸責，並考量其犯罪之手段、品行、
    智識程度、所生危害等一切情狀，量處如主文所示之刑，並諭知易科罰金之折算
    標準。另前開掉落一樓之石磚，雖屬被告犯罪所用之物，惟業據上揭證人蕭文珍
    證稱該塊石磚係其在裝潢所用之餘放置頂樓，非屬被告所有，爰不予宣告沒收，
    併此敘明。
據上論斷，應依刑事訴訟法第二百九十九條第一項前段，刑法第二百七十六條第一項
、第四十一條第一項前段，罰金罰鍰提高標準條例第一條前段、第二條，判決如主文
。
本案經檢察官吳建輝到庭執行職務。
中      華      民      國    九十一    年      九      月    二十七    日
                                      臺灣臺北地方法院刑事第七庭
                                                 法  官   邱光吾
右正本證明與原本無異。
如不服本判決，應於判決送達後十日內，向本院提出上訴狀。
                                                 書記官   張漪蕙
中    華    民    國      九十一      年        九      月    二十七    日
附錄本案論罪科刑法條：
刑法第二百七十六條
因過失致人於死者，處二年以下有期徒刑、拘役或二千元以下罰金。
從事業務之人，因業務上之過失犯前項之罪者，處五年以下有期徒刑或拘役，得併科
三千元以下罰金。
